【裁判字號】    98,交聲,179
【裁判日期】    980630
【裁判案由】    違反道路交通管理處罰條例聲明異議
【裁判全文】
臺灣基隆地方法院交通事件裁定         98年度交聲字第179號
移送機關即
原處分機關  交通部公路總局臺北區監理所基隆監理站
聲明異議人
即受處分人  甲○○
上列聲明異議人即受處分人因違反道路交通管理處罰條例案件，
對於交通部公路總局臺北區監理所基隆監理站中華民國98年5 月
7 日所為之處分（原處分案號：基監字第裁42-CG0000000號），
聲明異議，本院裁定如下：
    主  文
異議駁回。
    理  由
一、原處分意旨略以：聲明異議人即受處分人甲○○（下稱異議
    人）於民國98年1 月10日下午4 時4 分許，駕駛3N-0445 號
    自用小客車，在臺北縣汐止市○○○路17.9公里處，因行車
    速度超過規定最高速限（60公里）之限制，經臺北縣政府警
    察局交通大隊（下稱舉發單位）執勤員警以移動式雷射測速
    照相儀器測得超速14公里（限速60公里、行速74公里，超過
    規定最高限速未滿20公里）違規，認異議人有違反道路交通
    管理處罰條例第40條規定之行為掣單逕行舉發（臺北縣政府
    警察局98年2 月6 日北縣警交大字第CG0000000 號）。嗣異
    議人於應到案日期前（98年3 月8 日）之98年2 月27日，向
    交通部公路總局臺北區監理所基隆監理站（下稱原處分機關
    ）提起申訴，原處分機關函請舉發單位調查結果，仍認異議
    人有上開違規行為，乃依前揭道路交通管理處罰條例第40條
    、第63條第1 項第1 款之規定及違反道路交通管理事件統一
    裁罰基準及處理細則第43條、第44條、第67條等規定，於98
    年5 月7 日以基監字第裁42-CG0000000號裁決書，裁處異議
    人罰鍰新臺幣（下同）1,600 元，並記違規點數1 點。
二、聲明異議意旨略以：異議人雖於上開時、地，駕駛前開車輛
    行經汐止市○○○路17.9公里處時，經舉發單位值勤員警以
    移動式雷射測速照相儀器測得其行車速度74公里，認其有超
    速之違規行為，而掣單舉發，然查：(一)舉發單位對於測量設
    備是否準確，是否有定期校正檢驗合格，自始均未提出具體
    證明，異議人難以信服；(二)舉發單位雖提出測得超速之照片
    ，然照片中前後車輛間距離近，舉發單位如何判定異議人超
    速違規？(三)再者，該移動式雷射測速照相儀器架設於何處，
    有無拍照存證？
三、按行車速度，依標誌或標線之規定，道路交通安全規則第93
    條規定甚明。復按汽車駕駛人，行車速度，超過規定之最高
    時速者，除有道路交通管理處罰條例第43條第1 項第2 款情
    形外，處新臺幣（下同）1,200 元以上2,400 元以下罰鍰，
    道路交通管理處罰條例第40條定有明文；又汽車駕駛人違反
    上開條項規定者，記違規點數1 點，同法第63條第1 項第1
    款亦有規定。
四、經查：
  (一)異議人駕駛所有車牌號碼3N-0445 號自用小客車於98年1 月
    10日下午4 時4 分許，行經臺北縣汐止市○○○路17.9公里
    處，經警持移動式雷射測速照相儀器測得時速74公里，超速
    14公里乙節，有舉發單位即臺北縣政府警察局北縣警交大字
    第CG0000000 號舉發違反道路交通管理事件通知單暨採證照
    片、及處分機關裁決書各1 份在卷可稽。
  (二)復查，本件舉發單位所使用之移動式雷射測速照相儀器，每
    年均依規定送經濟部標準檢驗局檢驗且領有合格證書（檢定
    日期97年9 月4 日，有效期限98年9 月30日，檢定合格單號
    碼：J0GB0000000）， 有該舉發單位提出之經濟部標準檢驗
    局雷射測速儀檢定合格證書影本1 份附卷可稽。又按雷射測
    速原理是以雷射光束先後發射與接收後，通過高速運算計算
    時間與距離，其精確程度高過雷達測速器，目前已被廣泛運
    用於醫學甚至軍事上之各種武器（如雷射引導之飛彈），且
    雷射測速器只能鎖定一個測速目標，確認違規車輛亦不會有
    誤，不易被違規者以反偵測設備偵測，偵測時間僅需零點零
    三秒，且不需校正，可以連續紀錄違規超速車輛，而雷射測
    速技術在國內交通警察使用之前，在先進國家早已使用多年
    （參照臺灣高等法院施俊堯法官所著之「警察雷射測速之證
    據能力與證明力」乙文）。是以，雷射屬於直線不易擴散的
    光束，車流量大小、旁邊是否另有他車行經，均不影響測速
    之準確性。再者，本件異議人車輛確係移動式雷射測速儀器
    鎖定之對象，此為異議人所不爭執（參諸前揭違規照片中異
    議人車輛已經十字鎖定即明），是異議人所駕車輛既經警方
    以精密之雷射測速儀器測得確有超速14公里之情形，且拍照
    存證，益徵異議人確有上開之違規事實無訛。
  (三)末查，觀諸卷附之採證照片，其違規時間、地點、行車速限
    及異議人之行車時速均清晰可辨，足徵本件違規照片係於機
    器有效期限內，依正常使用流程所拍攝，則原舉發警員取締
    本件異議人駕車超速違規應無誤判之虞。另參以本件測速照
    相儀器設置地點即設有「前有測速照相」之警告標誌，及速
    限60公里之速限標誌，有原舉發單位即臺北縣政府警察局98
    年4 月20日北縣警交字第0980052492號函附卷可憑。異議人
    本應知悉並隨時保持不超越最高速限之速度行駛，卻仍超速
    行駛，是該超速違規之責任應歸於異議人甚明。從而，異議
    人有於上開路段超速行駛之行為，且經合法舉發一事堪予認
    定。異議人空言為上開之辯解，核係事後卸責之詞，委無足
    採。
五、綜上所述，異議人確有前揭汽車行駛速度超過規定最高速限
    （未滿20公里）之違規行為，原處分機關依道路交通管理處
    罰條例第40條、第63條第1 項第1 款規定及違反道路交通管
    理事件統一裁罰基準表，裁處異議人罰鍰1,600 元，並記違
    規點數1 點，核無違法或不當之情事，聲明異議意旨僅執前
    詞，任意指摘原處分，並無理由，應予駁回。
六、據上論結，應依道路交通案件處理辦法第19條，裁定如主文
    。
中    華    民    國    98    年    6    月    30     日
                  交通法庭法  官  劉桂金
以上正本證明與原本無異。
對於本件裁定如有不服，應於收受送達後5日內，向本院提出抗
告書狀，敘述抗告之理由，抗告於臺灣高等法院。
中    華    民    國    98    年    6     月    30    日
                          書記官  劉如純


司法院資訊處製作；財團法人民間司法改革基金會備份。
